臺灣板橋地方法院刑事判決　　　　　　　　　　　　九十三年度交易字第一０四號
　　公　訴　人　臺灣板橋地方法院檢察署檢察官
　　被　　　告　甲○○
　　　　　　　　乙○○
右列被告因公共危險等案件，經檢察官提起公訴（九十三年度調偵字第一三五號），
本院裁定改用簡式審判程序，判決如左：
    主  文
甲○○服用酒類，不能安全駕駛動力交通工具而駕駛，拘役肆拾日，如易科罰金，以
參佰元折算壹日。緩刑貳年。
乙○○因過失傷害人致重傷，處有期徒刑伍月，如易科罰金，以參佰元折算壹日。
    事  實
一、甲○○於民國九十二年十一月二十七日二十時許，前往臺北縣板橋市○○路某餐
    廳參加聚餐，飲用摻有米酒之薑母鴨湯及白葡萄酒，明知自己飲酒過量，已達不
    能安全駕駛動力交通工具之狀態，竟於餐會結束後，仍駕駛車牌號碼ＡＳＴ—六
    八一號重型機車，沿臺北縣板橋市○○路○段往一段方向行駛，欲返回住處，於
    同日二十二時五分許，行經文化路二段一五五號前設紅綠燈號誌之交岔路口，因
    酒精發作，無法完全操控機車，於欲閃避同向車輛時，不慎撞上中央分隔島，機
    車倒地，甲○○身體彈至來車之快車道上倒臥。適同向乙○○駕駛車牌號碼Ｓ九
    ─０二八五號自用小客車，沿文化路二段往板橋方向行駛，行經該交岔路口欲迴
    轉至來車道，改往臺北方向行駛時，本應注意汽車行駛時，駕駛人應注意車前狀
    況，並隨時採取必要之安全措施，且汽車行駛至交岔路口，應遵守標線之指示，
    在設有禁止變換車道線之路段，不得迴車，而依當時情形，並無不能注意之情事
    ，竟疏未注意車前狀況及遵守標線之指示，而於左轉箭頭綠燈時，貿然自設有禁
    止變換車道線之慢車道迴轉至來車之快車道，致其所駕駛之上開自用小客車左後
    車輪碾壓過倒臥於上開來車之快車道上之甲○○，致甲○○受有脾臟裂傷切除、
    胰臟尾部斷裂切除，併內出血、左側二、三、四、五、六、七肋骨骨折併出血及
    氣胸等之重傷害。甲○○經送醫急救，測得其血液中所含酒精濃度為三０五ＭＧ
    ／ＤＬ（換算吐氣所含酒精濃度為每公升一．五二五毫克）。乙○○於肇事後，
    犯罪未被發覺前，當場向前往現場處理之警員承認肇事，自首而接受裁判。
二、案經乙○○自首暨被害人甲○○訴由臺北縣政府警察局海山分局報請台灣板橋地
    方法院檢察署檢察官偵查起訴。
    理  由
一、右揭事實業據被告甲○○於警詢、偵查及本院審理中坦承不諱（見九十三年度核
    退字第六五八號偵查卷第六頁正面、第五０頁反面、本院九十三年六月十四日審
    判筆錄），且有臺北縣政府警察局海山分局道路交通事故調查報告表、道路交通
    事故現場圖、亞東紀念醫院生化檢驗報告、臺北縣政府警察局舉發違反道路交通
    管理事件通知單各一紙及現場照片二０張在卷可稽（見九十三年度核退字第六五
    八號偵查卷第二七頁、第三二頁、第三四頁至第四四頁）。又被告甲○○經送醫
    救治，測得其血液中所含酒精濃度為三０五ＭＧ／ＤＬ（換算吐氣所含酒精濃度
    為每公升一．五二五毫克），又依照交通部運輸研究所七十九年八月對駕駛人行
    為之研究（酒醉駕車對駕駛行為之分析研究）指出，吐氣每公升酒精含量零點二
    五ｍｇ等於血液中酒精濃度（Blood　Alcohol Concentration簡稱ＢＡＣ）百分
    之零點零五（亦即每１００ｍｌ血液中含５０ｍｇ酒精），而（１）ＢＡＣ到達
    百分之０．０３至百分之０．０５時，對駕駛能力之影響為：多數駕駛人心境逐
    漸變幻不定、視覺與反應靈敏性減弱、對速度及距離的判斷力差。對心理行為之
    影響為：觀察力逐漸欠缺、心情漸趨輕鬆、自信心增加、多話、精神狀態處於陶
    醉感。（２）ＢＡＣ到達百分之０．０５至百分之０．０８時，對駕駛能力之影
    響為：反應遲純、駕駛能力受損、遲而不決或決而不行。對心理行為之影響為：
    情緒鬆弛、感情與行為趨向誇張、肌肉不協調、精神處於興奮狀態。（３）ＢＡ
    Ｃ到達百分之０．０８至百分之０．１５時，對駕駛能力之影響為：判斷力嚴重
    受到影響、體能與精神協調受損、駕駛之體能困難增加。對心理行為之影響為：
    產生情緒異常現象、步伐不平穩、言語不清、反應惡劣、記憶及判斷力受損、精
    神處於錯亂狀態。（４）ＢＡＣ超過百分之０．５，對駕駛人能力之影響為：無
    法開車。對心理行為之影響為：爛醉如泥、失去知覺可能致死、精神處於昏睡狀
    態。本件被告甲○○經送醫急救，測得其飲酒後血液中所含酒精濃度為三０五Ｍ
    Ｇ／ＤＬ（換算吐氣所含酒精濃度為每公升一．五二五毫克），相當於ＢＡＣ百
    分之０．三０五，參酌上開說明，加上被告甲○○係騎乘機車失控撞上中央分隔
    島，致人、車倒地等情觀察，顯見被告甲○○因酒精催化所引起之生理反應，確
    已影響其無法正常操控機車，達不能安全駕駛動力交通工具之程度。被告甲○○
    酒後不能安全駕駛動力交通工具之犯行，事證明確，堪以認定。事證明確，堪以
    認定。
二、右揭事實業據被告乙○○於警詢、偵查及本院審理中坦承不諱（見九十三年度核
    退字第六五八號偵查卷第三頁反面、第四頁正面、第五一頁、本院九十三年六月
    十四日審判筆錄），核與告訴人甲○○於警詢、偵查中指訴、證人張家瑋於警詢
    及證人張文琪於偵查中證述之情節相符（見九十三年度核退字第六五八號偵查卷
    第一０頁、第五０頁反面、第五二頁）。此外，並有道路交通事故調查報告表、
    道路交通事故現場圖各一紙、臺北縣政府警察局舉發違反道路交通管理事件通知
    單二紙、現場暨車損照片二０張、診斷證明書二紙及病危通知書一紙附卷足稽（
    見九十三年度核退字第六五八號偵查卷第二九頁、第三０頁、第三三頁至第四四
    頁、第五五頁）。按脾臟可生成淋巴細胞製造抗體，因此脾臟能捕捉並摧毀體內
    的寄生物，此外，它還能產生白血球，且遇緊急狀況或急病時可釋放出大量的紅
    血球，並為人體溶血與造血之重要器官，告訴人甲○○因該車禍事故使脾臟破裂
    必須切除，對人之身體健康自屬達於重大傷害，且為不治之傷害，核與刑法第十
    條第四項第六款所稱重傷之規定符合。次按汽車行駛時，駕駛人應注意車前狀況
    ，並隨時採取必要之安全措施；汽車行駛至交岔路口，因特殊需要另設有標線者
    ，應依其指示行車；在設有禁止變換車道線之路段，不得迴車，道路交通安全規
    則第九十四條第三項、第一百零二條第一項第十款、第一百零六條第二款分別定
    有明文。被告乙○○既領有駕駛執照，其於右揭時、地駕駛汽車自應遵守上述道
    路交通安全規定，而依當時情形，並無不能注意之情事，竟疏未注意車前狀況，
    及遵守標線之指示，貿然自慢車道迴車，因而肇禍，自應負過失責任，且被告乙
    ○○之過失行為與告訴人甲○○之重傷害間有相當因果關係。雖告訴人甲○○酒
    醉騎乘機車，於本件車禍之發生亦與有過失，此有台北縣警察局舉發違反道路交
    通管理事件通知單一紙在卷可稽（見九十三年度核退字第六五八號偵查卷第三二
    頁），惟無法解免被告乙○○之過失罪責。本件事證明確，被告乙○○之過失重
    傷害犯行洵堪認定，應依法論科。
三、核被告甲○○所為，係犯刑法第一百八十五條之三之服用酒類，不能安全駕駛動
    力交通工具而駕駛罪；被告乙○○所為，係犯刑法第二百八十四條第一項後段之
    過失重傷害罪。被告乙○○於車禍發生後犯罪未發覺前，向到場處理事故之警員
    劉永華表示其為肇事者，自首而受裁判，此有臺北縣政府警察局海山分局交通分
    隊製作之「涉嫌人是否自首調查表」一紙在卷可稽（見九十三年度核退字第六五
    八號偵查卷第二四頁），應依刑法第六十二條前段之規定，減輕其刑。爰審酌被
    告二人之素行，被告甲○○酒精濃度測定值甚高，酒醉駕車係高度危險之行為，
    置其他交通參與者之安危於不顧；被告乙○○就本件車禍肇事之過失程度，被害
    人甲○○亦與有過失，告訴人甲○○之傷勢非輕及被告二人犯罪後坦承犯行，惟
    被告乙○○尚未與告訴人甲○○達成和解，賠償民事損害之犯後態度等一切情狀
    ，各量處如主文所示之刑，並均諭知易科罰金之折算標準。末查，被告甲○○前
    雖於七十五年間因恐嚇案件，經臺灣臺中地方法院於七十五年四月八日以七十五
    年度訴字第二二五號刑事判決判處有期徒刑六月確定，復於七十七年經該院裁定
    減刑為有期徒刑三月確定，於七十七年七月十七日執行完畢，其於有期徒刑執行
    完畢後，五年內未曾受有期徒刑以上刑之宣告，此有臺灣高等法院被告全國前案
    紀錄表一份在卷可考，其因一時疏未注意，致罹刑章，犯後供認不諱，深表悔悟
    ，經此偵審教訓後，應知警惕而無再犯之虞，是本院認對其所宣告之刑，以暫不
    執行為適當，爰併諭知被告甲○○緩刑二年，以勵自新。
四、本件經檢察官提起公訴，被告於準備程序中就被訴事實為有罪之陳述，經法官告
    知簡式審判程序之旨，並聽取公訴人、被告之意見後，本院合議庭裁定由受命法
    官獨任進行簡式審判程序，併予敘明。
據上論斷，應依刑事訴訟法第二百七十三條之一第一項、第二百九十九條第一項前段
，刑法第一百八十五條之三、第二百八十四條第一項後段、第六十二條前段、第四十
一條第一項前段、第七十四條第二款，罰金罰鍰提高標準條例第一條前段、第二條，
判決如主文。
本案經檢察官謝岳龍到庭執行職務。
中　　　華　　　民　　　國　　九十三　　年　　　六　　　月　　 三十 　　日
                                    臺灣板橋地方法院交通法庭
                                        法  官  曾正耀
右正本證明與原本無異。
如不服本判決，應於判決送達後十日內，向本院提出上訴狀。
                                        書記官  黃靖媛
中　　　華　　　民　　　國　　九十三　　年　　　六　　　月　　 三十 　　日
附錄本案所犯法條全文
刑法第一百八十五條之三
服用毒品、麻醉藥品、酒類或其他相類之物，不能安全駕駛動力交通工具而駕駛者，
處一年以下有期徒刑、拘役或三萬元以下罰金。
刑法第二百八十四條
因過失傷害人者，處六月以下有期徒刑、拘役或五百元以下罰金。致重傷者，處一年
以下有期徒刑、拘役或五百元下罰金。
從事業務之人，因業務上之過失傷害人者，處一年以下有期徒刑、拘役或一千元以下
罰金。致重傷者，處三年以下有期徒刑、拘役或二千元以下罰金。
